【裁判字號】    99,台上,4047
【裁判日期】    990630
【裁判案由】    違反毒品危害防制條例等罪
【裁判全文】
最高法院刑事判決            九十九年度台上字第四０四七號
上   訴   人  台灣高等法院檢察署檢察官
上訴人即被告  甲○○
選 任辯護 人  邱鎮北律師
上訴人即被告  乙○○
選 任辯護 人  黃柏彰律師
上列上訴人等因被告等違反毒品危害防制條例等罪案件，不服台
灣高等法院中華民國九十九年三月三日第二審判決（九十八年度
上訴字第二三七二號，起訴案號：台灣桃園地方法院檢察署九十
七年度偵字第一二五六七、一二五六八號），提起上訴，本院判
決如下：
    主  文
原判決關於甲○○有罪及被訴如原判決附表四所示販賣毒品無罪
部分均撤銷，發回台灣高等法院。
其他上訴駁回。
    理  由
一、撤銷發回（即甲○○有罪與被訴如原判決附表四所示販賣毒
品無罪）部分：
本件原判決維持第一審關於上訴人即被告甲○○於民國九十五年
十一月十日販賣甲基安非他命部分，所為論處甲○○販賣第二級
毒品（累犯）罪刑之判決，駁回甲○○此部分在第二審之上訴；
就公訴意旨指甲○○於原判決附表四所示時、地，販賣第一級毒
品海洛因、第二級毒品甲基安非他命，分別涉有毒品危害防制條
例第四條第一項販賣第一級毒品、同條第二項販賣第二級毒品等
罪嫌部分，則以經審理結果，認甲○○此部分犯罪尚屬不能證明
，因而撤銷第一審關於此部分所為科刑之判決，改判諭知無罪。
固非無見。
惟查：（一）、原判決認定甲○○於九十五年十一月十日販賣甲
基安非他命予林秋綿本人二公克及林某另為徐才煌代購半兩之事
實，主要係依憑林秋綿偵查中供述及卷附通訊監察譯文為其論據
。然上開譯文中，九十五年十一月十一日上午零時五十分之通話
，林秋綿固向徐才煌妻表示其已至「甲○○處」代徐才煌取回甲
基安非他命半兩新台幣（下同）三萬六千元等情，但觀諸同日上
午二時二十一分五十六秒林秋綿與甲○○之對話，林秋綿：「姐
，半兩應該是十七．五公克，我現在在這邊啊，『他們』怎麼給
我十七而已」，甲○○：「因為你之前要四分之一，所以才秤這
樣給妳」，林秋綿：「八．五加八．五還差０．五」，甲○○：
「０．五還這麼計較」，林秋綿：「妳跟『他』講」，甲○○：
「『他』人走了」、「有人０．五扣二千的」，林秋綿：「妳剛
不講」。揆其內容，林秋綿因代購之半兩甲基安非他命重量不足
，乃以電話與甲○○談論時，其所指交付上開甲基安非他命之人
，似非甲○○本人，而係另有他人；且林秋綿就重量短少部分，
僅委託甲○○代向該交付甲基安非他命之人轉達，並未要求甲○
○負責補足短缺部分；甚而於甲○○表示曾有因重量短少０．五
公克即扣款二千元之情形時，林秋綿亦未藉此爭取扣抵價款，祇
反問甲○○何以未及時告知等語，核均與毒品交易雙方之常態反
應不盡相符。則上開甲基安非他命縱係林秋綿於甲○○之處所購
得，然販賣該毒品之人究係該直接交付甲基安非他命予林秋綿之
人，抑或甲○○？苟係該交付毒品之人於甲○○之處所進行毒品
交易販賣毒品，甲○○與其究有無及如何之犯意聯絡？此等疑慮
均攸關甲○○被訴販賣甲基安非他命犯行之認定。乃原審未詳加
辨明並進一步調查釐清，遽併引以佐證林秋綿所為向甲○○購買
甲基安非他命供述之之真實性，其此部分自由判斷之職權行使，
是否妥適，有待研求。（二）、原判決就甲○○被訴如其附表四
所示四次販賣毒品犯行，雖以此部分犯罪事實除購買毒品者之指
證外，並有卷附通訊監察譯文可佐，然甲○○選任辯護人爭執該
譯文內容之真實性，而經原審多次向實施該通訊監察之台北市政
府警察局刑事警察大隊調取各該通訊監察錄音結果，均無所獲，
致無從比對勘驗該譯文，該譯文應無證據能力，徒憑各該次毒品
交易購買者之指證，尚不足使人確信甲○○有此部分犯行，因認
甲○○被訴此部分犯罪，尚屬不能證明。然嗣上開大隊業致函原
審並檢送上開相關通訊監察錄音帶，有卷附該函文及檢送之錄音
帶可按（見原審卷第二八四至二九一頁），原審未及勘驗上開監
聽譯文內容與該錄音帶是否相符，遽將上開監聽譯文予以排除，
而為有利於甲○○之判斷，難謂已盡證據調查職責。以上，或為
上訴意旨所指摘，或係本院得依職權調查之事項。甲○○及檢察
官上訴意旨執以指摘原判決不當，尚非無據。原判決上述之違背
法令影響於事實之確定，本院無可據以為裁判，應認原判決上開
關於甲○○有罪及被訴如原判決附表四所示販賣毒品無罪部分，
均有發回更審之原因。
二、上訴駁回（即乙○○有罪）部分：
按刑事訴訟法第三百七十七條規定，上訴於第三審法院，非以判
決違背法令為理由，不得為之。是提起第三審上訴，應以原判決
違背法令為理由，係屬法定要件。而上訴第三審法院之案件，是
否以判決違背法令為上訴理由，應就上訴人之上訴理由書狀加以
審查，如果上訴理由書狀並未依據卷內訴訟資料，具體指摘原判
決不適用何種法則或如何適用不當，或所指摘原判決違法情事，
顯與法律規定得為第三審上訴理由之違法情形，不相適合時，均
應認其上訴為不合法律上之程式，予以駁回。至原判決究有無違
法，與上訴是否以違法為理由，係屬二事。本件原審經審理結果
，認為上訴人即被告乙○○如原判決附表一所示犯行明確，因而
維持第一審關於此部分所為，論處乙○○如該附表所示販賣甲基
安非他命二罪罪刑之判決（分別處有期徒刑八年及七年八月，應
執行有期徒刑十二年），已詳述其調查、取捨證據之結果及得心
證之理由。證人即買受甲基安非他命之人胡鳴遠、陳在榮與乙○
○間電話通訊監察譯文，業據乙○○選任辯護人於第一審具狀陳
明對其證據能力不爭執；胡鳴遠並陳明該譯文確為其與乙○○通
話之內容，且詳予解釋其中「干貝、鮑魚一箱」即甲基安非他命
一公克、「四毛」即四千元、「二塊」即二萬元之意；另陳在榮
於檢察官偵訊時，亦陳明上開譯文確係其與乙○○談論甲基安非
他命交易之內容，原判決乃併採為認定乙○○販賣甲基安非他命
之證據，並就陳在榮嗣於審理中翻異前供，改稱其僅係與乙○○
合資，由乙○○代買甲基安非他命等語，如何與乙○○所述之合
買情節相矛盾，因認純屬迴護之詞，不足採信，詳為論述。此乃
原審本其職權之行使，對調查所得之證據定其取捨，為價值上之
判斷，要無違背客觀上之經驗法則與論理法則。乙○○上訴意旨
猶以上開乙○○與胡鳴遠間之監聽譯文，係審判外陳述，無證據
能力，且原審未就之進行比對鑑定，即認係乙○○與他人交易毒
品之通話；另乙○○與陳在榮間之監聽譯文，其內容僅言及陳在
榮向乙○○借款之事，與販賣毒品無涉，而陳在榮於原審亦陳明
其偵查中所為向乙○○購買毒品之供述，係受不當誘導所致，實
則其僅與乙○○合買毒品等語，原判決未依法取捨，逕採信其於
偵查中之供詞，亦有未洽云云，指摘原判決採證違法。或係就原
已表示無異議之證據能力一項，再事爭執，或徒憑己見，任意指
摘，重為事實之爭辯，均顯非適法之第三審上訴理由。又原判決
雖以買受甲基安非他命之人胡鳴遠警詢時之供述，係屬傳聞證據
，乃未援引為認定乙○○犯罪之證據，然其另依憑胡鳴遠於檢察
官偵訊時之證言，佐以卷附胡鳴遠與乙○○間電話對話之通訊監
察譯文，認定乙○○販賣甲基安非他命之事實，業於理由內分別
說明甚詳。乙○○上訴意旨指摘原判決既認胡鳴遠警詢中所為不
利於乙○○之供證係屬傳聞，卻又據以認定乙○○販賣甲基安非
他命予胡鳴遠之犯行，其理由前後所述顯相扞格，而有判決理由
矛盾之違法云云，容屬誤會。而胡鳴遠於法院審理中雖始終未到
庭由乙○○及辯護人進行詰問，然乙○○之辯護人於原審審判時
已當庭表示捨棄對胡鳴遠之詰問權，另乙○○於法院詢問有無其
他證據請求調查時，陳稱無其他調查證據之聲請，亦同已捨棄對
該證人之詰問權，是原審於審判期日依法定程序提示該證言並告
以要旨，而為合法調查後，自得本於職權之行使，予以採信。乙
○○上訴意旨猶以胡鳴遠未經詰問，指摘原判決採證違法，亦與
法律所規定之第三審上訴理由不相適合。至乙○○其餘上訴意旨
，或置原判決上開論述於不顧，恣意指摘原判決專憑胡鳴遠、陳
在榮之證言，遽為其有罪之判決；或空言泛指原判決量刑不當云
云。俱係就屬原審採證認事職權之適法行使及原判決已說明事項
，徒憑己見，任意指摘為違法，且仍為單純事實之爭執，要難謂
為適法之第三審上訴理由。末查原判決維持第一審關於乙○○科
刑部分之判決，業於理由（貳）─三，就扣案如原判決附表二編
號一所示毒品、編號二所示該等毒品之外包裝、編號三至五乙○
○販賣毒品所用物品、編號六、七乙○○販賣毒品所得，說明第
一審判決分別依毒品危害防制條例第十九條第一項、刑法第三十
八條第一項第二款諭知沒收並無不合。是原判決附表一「應處罪
刑及宣告之從刑」一欄中，關於沒收之諭知，將上開「附表二」
誤植為「附表四」，於全案情節與判決本旨不生影響，僅屬顯然
之誤寫，檢察官上訴意旨執以指摘原判決不當，客觀上亦不足據
以辨認原判決具備違背法令之形式要件。依上揭說明，本件乙○
○及檢察官之上訴，均不合法律上之程式，應予駁回。
據上論結，應依刑事訴訟法第三百九十七條、第四百零一條、第
三百九十五條前段，判決如主文。
中    華    民    國   九十九   年   六   月   三十   日
                      最高法院刑事第四庭
                          審判長法官  張  淳  淙
                                法官  劉  介  民
                                法官  蔡  彩  貞
                                法官  陳  世  雄
                                法官  徐  文  亮
本件正本證明與原本無異
                                      書  記  官
中    華    民    國  九十九  年    七    月    八    日
                                                     Ｍ

司法院資訊處製作；財團法人民間司法改革基金會備份。
